臺灣臺南地方法院刑事判決
109年度交訴字第96號
公  訴  人  臺灣臺南地方檢察署檢察官
被      告  江錦秀


            黃景勝


上列被告因過失致死案件，經檢察官提起公訴（109年度調偵字
第1018號），被告於準備程序中就被訴事實為有罪之陳述，經告
知簡式審判程序之旨，並聽取被告與公訴人意見後，本院合議庭
裁定由受命法官獨任以簡式審判程序進行審理，判決如下：
    主  文
江錦秀犯過失致人於死罪，處有期徒刑肆月，如易科罰金，以新
臺幣壹仟元折算壹日。緩刑貳年。
黃景勝犯過失致人於死罪，處有期徒刑貳月，如易科罰金，以新
臺幣壹仟元折算壹日。緩刑貳年，並應依如附件二所示本院一○
九年度南司刑移調字第一九四號調解筆錄之內容履行。
    犯罪事實及理由
壹、程序事項：按被告江錦秀、黃景勝所犯為死刑、無期徒刑、
    最輕本刑3年以上有期徒刑以外之罪，亦非屬高等法院管轄
    之第一審案件，其於準備程序就被訴事實為有罪陳述，經告
    知簡式審判程序之旨，並聽取檢察官、被告之意見後，本院
    合議庭依刑事訴訟法第273條之1第1項規定裁定進行簡式審
    判程序，則本案之證據調查，依同法第273條之2規定，不受
    同法第159條第1項、第161條之2、第161條之3、第163條之1
    及第164條至第170條所規定證據能力認定及調查方式之限制
    ，合先敘明。
貳、實體事項：
一、本件犯罪事實及證據，引用檢察官起訴書（如附件一）之記
    載，並補充、更正如下：
　㈠事實部分，起訴書第2頁「犯罪事實」欄第1至4行「撞擊前方
    江錦秀所駕駛之上開營業半聯結車，致因遭聯結車連續追撞
    事故，車廂空間變小，擠壓身體影響其呼吸運動」補充為「
    撞擊前方江錦秀所駕駛之上開營業半聯結車，致羅竣銘因遭
    聯結車連續追撞事故，車廂空間變小，擠壓身體影響其呼吸
    運動」。
　㈡證據部分，「證據清單及待證事實」「2」之「108相字1283
    卷第39-41頁」更正為「108相字1283卷第43-47頁」；「9」
    之「109調偵1018卷第69-71頁」刪除。
二、論罪科刑：
  ㈠核被告二人所為，均係犯刑法第276 條第1 項之過失致死罪
    。
  ㈡查被告二人於本件事故後，於有偵查犯罪權限之機關人員知
    悉其犯罪前，向據報前往醫院及現場處理之曾景裕警員承認
    駕車肇事，進而接受裁判等情，有曾景裕警員製作之國道公
    路警察局第四公路警察大隊新營分隊道路交通事故肇事人自
    首情形紀錄表附卷可憑（見相字卷第95至97頁），爰均依刑
    法第62條前段規定減輕其刑。
  ㈢爰審酌被告二人因未注意車前狀況及保持安全距離，分別與
    由被害人羅竣銘駕駛之營業用半聯結車及被告江錦秀駕駛之
    營業貨櫃曳引車發生碰撞，致被害人因連續追撞事故擠壓身
    體影響其呼吸，導致呼吸窘迫、窒息死亡，使被害人之親人
    承受無法挽回之遺憾及痛苦，犯罪所生損害重大，所為實屬
    不該；惟考量本案發生時，時間為深夜凌晨4時許，事故發
    生處屬於國道一號高速公路未設置路燈之路段，夜色十分昏
    暗，而被害人所駕駛車輛因與前車發生碰撞後，車輛故障，
    大燈及車尾燈均未正常運作（參被害人車輛之行車紀錄影像
    ，於碰撞前該車尚有亮大燈），此有被告江錦秀所駕駛車輛
    之行車紀錄影像截圖可參（見相字卷第67頁），再依道路交
    通事故現場圖所示（見相字卷第85頁，參附件三），被告江
    錦秀駕駛之車輛於碰撞後亦已橫於路面，無法向正後方顯示
    燈號，因而可推知於案發時在前方昏暗之情形下，雖其等所
    駕駛車輛仍各自有車前燈光照明，但國道公路上之車輛本多
    以高速行駛，應認被告二人迴避本件事故發生之可能性尚低
    ，並審酌本件事故之發生，起因是被害人駕駛車輛，因不明
    原因，在未適當減速之情形下，先行大力撞擊黃啟基所駕駛
    之前車，造成車輛停於國道公路上，後遭被告二人駕駛之車
    輛追撞，被害人之過失情節重大，應顯屬肇事主因，被告二
    人雖有未注意車前狀況、未保持安全距離之過失，惟考量上
    述情節，仍認不應過予苛責；另審酌被告二人所駕駛車輛與
    他車碰撞之位置、閃避之情狀等情節，分別判斷二人過失情
    節及肇事責任；再慮及被告二人犯後於本院審理中均坦承犯
    行，且已與告訴人即被害人之父羅登凱、被害人家屬羅黃垂
    香、羅○涵（102年生，由黃冠婷代理）成立調解，被告江錦
    秀已於調解時當庭給付新臺幣（下同）10萬元，被告黃景勝
    則約定自109年10月10日起按月於10日各給付1萬元，餘額44
    0萬則約定由被告二人分別與正暉交通股份有限公司（220萬
    ）、博國通運有限公司（220萬）連帶給付，並經告訴人及
    被害人家屬均表示願意原諒被告二人，不再追究刑事責任，
    並同意予以從輕量刑或給予緩刑之機會，此有本院109年度
    南司刑移調字第194號調解筆錄影本在卷可參（見本院卷第1
    71至173頁），被告二人犯後態度尚可；兼衡被告二人之素
    行（參卷附之臺灣高等法院被告前案紀錄表2份），暨被告
    江錦秀於本院審理中自陳學歷為國中畢業之智識程度，離婚
    、5名子女均成年、現無業無收入、生活支出靠退休金、獨
    居、無須扶養他人之家庭生活狀況；被告黃景勝於本院審理
    中自陳學歷為高中肄業之智識程度，已婚、育有2名子女分
    別現年18歲、16歲、現擔任司機（收入詳卷）、與配偶及子
    女同住、須扶養配偶、子女及父母之家庭生活狀況（見本院
    卷第206頁）等一切情狀，分別量處如主文所示之刑，並均
    諭知易科罰金之折算標準，以示懲儆。
  ㈣緩刑之諭知：
　1.末查，被告二人5年以內未曾因故意犯罪受有期徒刑以上刑
    之宣告，此有臺灣高等法院被告前案紀錄表2份可資查考，
    被告二人雖因一時疏忽而犯本件犯行，然犯後坦承犯行，且
    經調解成立，有如前述，堪信被告二人此偵、審程序及刑之
    宣告之教訓，當知所警惕，參酌告訴人及被害人家屬等對於
    本案之意見，本院認為本件刑之宣告，應以暫不執行為適當
    ，爰依刑法第74條第1項第2款之規定，並參酌被告之年齡、
    刑期、本案情節等情狀，宣告如主文所示之緩刑期間，以勵
    自新。
　2.另衡酌被告黃景勝與告訴人及被害人家屬等所成立之調解內
    容，係採分期給付方式，且現今尚未清償完畢，為確保被告
    黃景勝日後能按期履行，爰依刑法第74條第2項第3款規定，
    命被告黃景勝應依如附件二所示之本院南司刑移調字第194
    號調解筆錄之內容履行。又依刑法第74條第4項規定，如附
    件二所示之條件得為民事強制執行名義，若被告黃景勝未履
    行負擔之情節重大，足認原宣告之緩刑難收其預期效果，或
    被告江錦秀、黃景勝因在緩刑前、緩刑期內另再犯罪，或有
    其他符合法定撤銷緩刑之原因者，均可能由檢察官聲請撤銷
    本件緩刑之宣告，而生須執行本件宣告刑之後果，附此說明
    。
據上論斷，應依刑事訴訟法第273條之1第1項、第299條第1項前
段、第310條之2、第454條第2項，刑法第276條、第62條前段、
第41條第1項、第74條第1項第2款、第2項第3款，刑法施行法第1
 條之1第1項，判決如主文。
本案經檢察官劉修言提起公訴，檢察官蔡佳蒨、羅瑞昌到庭執行
職務。
中　　華　　民　　國　　109 　年　　11　　月　　16　　日
                  刑事第三庭　法　官  陳郁婷
以上正本證明與原本無異。
如不服本判決，應於收受本判決後20日內向本院提出上訴書狀，
並應敘述具體理由。其未敘述上訴理由者，應於上訴期間屆滿後
20日內向本院補提理由書狀（均須按他造當事人之人數附繕本）
「切勿逕送上級法院」。 
  　　　　　　　　　　　　　　書記官　林怡芳
中　　華　　民　　國　　109 　年　　11　　月　　18　　日

附錄本案論罪科刑法條
中華民國刑法第276條
因過失致人於死者，處5年以下有期徒刑、拘役或50萬元以下罰
金。

【附件一】
臺灣臺南地方檢察署檢察官起訴書
                                   109年度調偵字第1018號
　　被　　　告　江錦秀　男　58歲（民國00年0月0日生）
　　　　　　　　　　　　住○○市○○區○○路00巷0號
　　　　　　　　　　　　國民身分證統一編號：Z000000000號
　　　　　　　　黃景勝　男　51歲（民國00年0月00日生）
　　　　　　　　　　　　住○○市○○區○○○街00號11樓之
　　　　　　　　　　　　　3
　　　　　　　　　　　　國民身分證統一編號：Z000000000號
上列被告等因過失致死案件，業經偵查終結，認為應該提起公訴
，茲將犯罪事實及證據並所犯法條分敘如下：　
        犯罪事實
一、江錦秀受僱於址設臺北市○○區○○街00號10樓「正暉交通股份
    有限公司」，而黃景勝受僱於址設桃園市○○區○○里○○路○段0
    00號「博國通運有限公司」，2人均擔任職業聯結車司機之
    司機，為從事駕駛業務之人。緣黃啓基於民國108年9月4日
    凌晨4時15分許，駕駛車牌號碼000-00號營業半聯結車，沿
    國道一號高速公路外線車道由北往南方向行駛，駛至南向30
    4.6公里處時，遭羅竣銘駕駛車牌號碼000-000號營業半聯結
    車自後方追撞，後江錦秀駕駛車牌號碼000-00號營業貨櫃曳
    引車，本應注意汽車行駛時，駕駛人應注意車前狀況，並隨
    時採取必要之安全措施，以避免發生危險，而依當時天候晴
    朗、國道公路柏油路面乾燥無缺陷、道路無障礙物、視距良
    好，並無任何不能注意之情形，竟疏未注意，撞擊前方羅竣
    銘所駕駛之前揭營業半聯結車，再由黃景勝駕駛車牌號碼00
    0-0000號營業大貨曳引車，亦本應注意汽車行駛時，駕駛人
    應注意車前狀況，並隨時採取必要之安全措施，以避免發生
    危險，而依當時天候晴朗、國道公路柏油路面乾燥無缺陷、
    道路無障礙物、視距良好，並無任何不能注意之情形，竟疏
    未注意，撞擊前方江錦秀所駕駛之上開營業半聯結車，致因
    遭聯結車連續追撞事故，車廂空間變小，擠壓身體影響其呼
    吸運動，呼吸運動受限、呼吸窘迫，最後當場因窒息死亡。
    江錦秀、黃景勝於肇事後，在未有偵查犯罪職務之機關或公
    務員發覺其為犯罪人前，均向前往現場處理員警供承其肇事
    ，而自首接受裁判。。
二、案經本署檢察官相驗後自動檢舉簽分暨羅竣銘之父羅登凱告
    訴偵辦。
        證據並所犯法條　　　　　　　　　　　　　　
一、證據清單及待證事實：
編號 證據名稱 待證事實 1 被告即駕駛車牌號碼000-00號營業貨櫃曳引車之江錦秀於警詢時及偵查中之供述 （108相1283卷第39-41、231-235、387-390頁） 坦承起訴書所載之犯罪事實。 2 被告即駕駛車牌號碼000-0000號營業大貨曳引車之黃景勝於警詢時及偵查中之供述 （108相1283卷第39-41、231-235、387-390頁） 坦承起訴書所載之犯罪事實。 3 證人即駕駛車牌號碼000-00號營業半聯結車之黃啓基於警詢時及偵查中之證述 （108相1283卷第33-38、231-235、387-390頁） 佐證起訴書所載之犯罪事實。 4 告訴人即被害人羅竣銘之父羅登凱於警詢時及偵查中之證述 （108相1283卷第49-52、227-229、373-374頁） 佐證起訴書所載之犯罪事實。 5 證人即被害人羅竣銘公司主管蘇鴻璋於警詢時之證述 （108相1283卷第53-56頁） 佐證起訴書所載之犯罪事實。 6 ⒈職務報告書 （108相1283卷第57頁） ⒉道路交通事故現場（草）圖 （108相1283卷第83-85頁） ⒊道路交通事故調查報告表㈠㈡（108相1283卷第87-89頁） ⒋道路交通事故現場暨車損照片72張 （108相1283卷第107-143頁） ⒌黃啟基駕駛車牌號碼000-00號營業半聯結車之行車紀錄器（108相1283卷第105頁） ⒍羅竣銘駕駛車牌號碼000-000號營業半聯結車之行車紀錄卡（108相1283卷第305頁） ⒎行經新營地磅紀錄 （108相1283卷第161-171頁） ⒏車輛詳細資料報表 （108相1283卷第173-191頁） 佐證起訴書所載之犯罪事實。 7 ⒈車輛行駛在國道紀錄列表 （108相1283卷第71-79/201-216頁） ⒉監視器翻拍照片4張 （108相1283卷第59-61頁） ⒊行車紀錄器畫面擷取照片13張 （108相1283卷第63-69頁） 佐證起訴書所載之犯罪事實。 8 車禍肇事車輛（A車、C車）行車影像光碟 （108相1283卷後存放袋） 佐證起訴書所載之犯罪事實。 9 ⒈警察勘察事故車輛照片115張 （108相1283卷第243-304頁） ⒉臺南市政府警察局現場勘察採證報告 （109調偵1018卷第23-68頁） ⒊內政部警政署國道公路警察局第四公路警察大隊109年3月9日國道警四刑字第1094001406號函附內政部警政署刑事警察局109年2月25日刑鑑字第1080094965號鑑定書 （109調偵1018卷第15-19、69-71頁） 佐證起訴書所載之犯罪事實。 10 內政部警政署刑事警察局108年10月18日刑生字第1080090070號鑑定書 （108相1283卷第351-352頁） 經採集被告江錦秀駕駛車牌號碼000-00號營業貨櫃曳引車後之38-G6號營業半拖車上殘留血跡進行比對與被害人羅竣銘DNA-STR型別相符，足證被告江錦秀駕駛之上開車輛有與被害人羅竣銘發生碰撞之事實。 11 ⒈國道公路警察局道路交通事故初步分析研判表、臺南市車輛行車事故鑑定委員會108年12月3日南市交鑑字第1081406459號函附南鑑0000000鑑定意見書 （108相1283卷第91、365-369頁） ⒉臺南市政府109年4月7日府交運字第1090426335號函覆議意見書（南覆0000000案） （109調偵1018卷第75-79頁） 鑑定結果認「江錦秀駕駛營半聯結車，未保持安全距離，夜間事故後橫於路面，妨害交通，同為肇事原因；黃景勝駕駛營全聯結車，未保持安全距離，同為肇事原因」等事實，足以佐證起訴書所載之犯罪事實。 12 ⒈勘驗筆錄 （108相1283卷第225頁） ⒉解剖筆錄 （108相1283卷第307頁） ⒊相驗屍體照片22張 （108相1283卷第319-329頁） ⒋解剖屍體照片20張 （108相1283卷第331-340頁） ⒌法務部法醫研究所108年11月27日函附法醫研究所（108）醫鑑字第1081101981號解剖報告書暨鑑定報告書 （108相1283卷第355-363頁） ⒍本署相驗屍體證明書 （108相1283卷第375頁） 被害人羅竣銘因遭聯結車連續追撞事故，車廂空間變小，擠壓身體影響其呼吸運動，呼吸運動受限、呼吸窘迫，最後當場因窒息死亡之事實，足以佐證起訴書所載之犯罪事實。 
二、所犯法條：核被告江錦秀、黃景勝所為，均犯刑法第276條
    之過失致人於死罪嫌。
三、依刑事訴訟法第251條第1項提起公訴。
  　此　致
臺灣臺南地方法院
中　　華　　民　　國　　109 　年　　5 　　月　　24　　日
　　　　　　　　　　　　　　　檢　察　官　劉修言
本件證明與原本無異
中　　華　　民　　國　　109 　年　　6 　　月　　2 　　日
                              書  記  官  鍾麗美
　　　　　　　　　　　　　　　
【附件二】
調　解　筆　錄　　　　　　　　　　　　　　　　　　
                              109年度南司刑移調字第194號
聲  請  人  羅黃垂香  住○○市○○區○○路000 巷00號8 樓
聲  請  人  羅子涵    住同上
法定代理人  黃冠婷
聲  請  人
兼上 二 人
代  理  人  羅登凱    住同上
相  對  人  江錦秀    住○○市○○區○○路00巷0 號
                      身分證統一編號：Z000000000號
相  對  人  正暉交通股份有限公司
                      設臺北市○○區○○街00號10樓
                      統一編號：00000000號
法定代理人  徐偉鈞    住同上
代  理  人  林堯日    住○○市○○區○○路0段000號8樓
相  對  人  黃景勝    住○○市○○區○○○街00號11樓之3
                      身分證統一編號：Z000000000號
相  對  人  博國運通有限公司
                      設桃園市○○區○○路0段000號
                      統一編號：00000000號
法定代理人  陳萬年    住同上
代  理  人  王國樹    住○○市○○區○○路0段000號8樓B區
上列當事人間109年度南司刑移調字第194號侵權行為損害賠償事
件，於中華民國109年9 月8日上午10時19分在臺灣臺南地方法院
臺南簡易庭調解成立，茲記其大要如下：
出席職員：　　　　　
    司法事務官  張榕勝
    書  記  官  王美韻
    調 解 委員  林慶福
到庭調解關係人：
    聲　 請 　人   　
    兼 上  二 人
    代   理   人  羅登凱   到
　　相　 對 　人　江錦秀   到
    相對人代理人  林堯日   到
    相   對   人  黃景勝   到
    相對人代理人  王國樹   到
調解成立內容：
一、相對人江錦秀、正暉交通股份有限公司願連帶給付聲請人共
    計新臺幣貳佰參拾萬元（不包括強制汽車責任險之保險給付
    ），給付方法如下：於民國一百零九年十月八日前（含當日
    ）給付聲請人羅黃垂香新臺幣捌拾萬元、聲請人羅子涵新臺
    幣捌拾萬元、聲請人羅登凱新臺幣柒拾萬元。給付方式由雙
    方自行約定。
二、相對人黃景勝、博國通運有限公司願連帶給付聲請人共計新
    臺幣貳佰參拾萬元（不包括強制汽車責任險之保險給付），
    給付方法如下：於民國一百零九年十月八日前（含當日）給
    付聲請人羅黃垂香新臺幣捌拾萬元、聲請人羅子涵新臺幣捌
    拾萬元、聲請人羅登凱新臺幣柒拾萬元。給付方式由雙方自
    行約定。
三、相對人江錦秀願當庭給付聲請人羅登凱新臺幣壹拾萬元，經
    聲請人羅登凱當庭點收無訛，不另給據。
四、相對人黃景勝願給付聲請人羅登凱新臺幣壹拾萬元，給付方
    法如下：自民國一百零九年十月十日起至全部清償完畢止，
    按月於每月十日前（含當日）各給付新臺幣壹萬元，如有一
    期未按時履行，視為全部到期。給付方式由雙方自行約定。
五、聲請人願意原諒相對人江錦秀、黃景勝，不再追究相對人江
    錦秀、黃景勝之刑事責任，並請求法院從輕量刑或如符合緩
    刑宣告之要件時，給予緩刑宣告之機會（臺灣臺南地方法院
    109年度交訴字第96號）。
六、聲請人不再向相對人請求其他民事損害賠償。
七、聲請費用各自負擔。
以上筆錄經交閱朗讀認無訛始簽名於下：
                      聲　 請 　人
                      兼  上 二 人
                      代   理   人  羅登凱
                      相　 對　 人  江錦秀
                      相對人代理人  林堯日
                      相   對   人  黃景勝
                      相對人代理人  王國樹
　　　　　　　　臺灣臺南地方法院臺南簡易庭
  　　　　　　　　　  書  記  官  　王美韻
                      司法事務官    張榕勝 
以上正本與原本無異。
中　　華　　民　　國　 109　　年　　9 　　月　　9 　　日
                      書  記  官    方婉寧 
　　　　　　　　　　　
【附件三】